臺灣高等法院高雄分院刑事判決　　　　　　　　　　九十一年度上易字第七九號
　　上訴人　臺灣高雄地方法院檢察署檢察官
　　被　告　甲○○
右上訴人因被告詐欺案件，不服臺灣高雄地方法院九十年度易字第四七五一號中華民
國九十一年三月二十二日第一審判決（起訴案號：臺灣高雄地方法院檢察署九十年度
偵緝字第一二三二號）提起上訴，本院判決如左：
    主  文
上訴駁回。
    理  由
一、公訴意旨略以：被告甲○○明知其經濟已陷週轉不靈，其所參與每會新台幣（下
    同）一萬元之互助會已死會，無法繳納會款。竟意圖為自己不法之所有，於民國
    八十八年一月間，猶隱瞞事實，以兒子（姓名不詳）須配置隱形眼鏡、購買泳衣
    及哥哥（姓名不詳）發生車禍，須賠償他人等理由，先後二次向告訴人乙○○共
    調借十六萬元，言明一個月後清償，告訴人因認二人係好友，致陷於錯誤，即如
    數借貸。及借款後，無款清償，並將使用之電話及行動電話陸續停話，隨並逃逸
    無蹤後，始發現受騙，因認被告涉有刑法第三百三十九條第一項詐欺取財罪嫌云
    云。
二、按犯罪事實應依證據認定之，無證據不得推定其犯罪事實，刑事訴訟法第一百五
    十四條定有明文。又刑法第三百三十九條第一項詐欺罪之成立，以意圖為自己或
    第三人不法所有，以詐術使人將本人或第三人之物交付為要件，所謂以詐術使人
    交付，必須被詐欺人因其詐術而陷於錯誤，若其所用方法，不能認為詐術，亦不
    致使人陷於錯誤，即不構成該罪。（最高法院四十六年台上字第二六○號判例參
    照）。至於債務人於債之關係成立後，如有未依債之本旨履行民事債務之情形，
    在一般社會經驗上可能之原因甚多，縱令是出於惡意不為履行，苟無足以證明其
    在債之關係發生時，自始即具有不法所有意圖之積極證據，亦僅能令負民事之遲
    延給付責任，依刑事訴訟法第一百五十四條之規定，尚不得據此債信違反之客觀
    事態，而推定債務人原有詐欺之犯意。
三、公訴人認被告涉有詐欺罪嫌，無非以告訴人之指訴及被告所簽發之本票為其主要
    論據；惟訊據被告甲○○堅詞否認有詐欺犯行，辯稱：當初向告訴人借款時，有
    告知告訴人伊因經濟困難，乃請幫忙，借款後，已償還部分債欠，是因為真的沒
    有辦法繼續還款，才搬遷至台東，初始並無詐騙之故意等語。經查：
(一)、據告訴人乙○○於原審中陳稱：「（被告如何向你借錢？）她說她有急用。也有
    要付房租、繳會錢等。被告本來說要借八萬，後來不夠，她說家裡有急用，所以
    又借八萬」等語，足認被告借款時已對告訴人言明經濟陷於困頓之情，告訴人顯
    對被告債信能力有所認識，猶願意資助金錢供被告週轉，是被告借款時並未施用
    詐術致令告訴人陷於錯誤，縱日後無力還款，亦難謂與刑法詐欺罪構成要件相當
    ；又被告借款時承諾按日清償五百元或一千元，嗣果亦曾分次匯款入告訴人帳戶
    以清償部分借款，迄今僅尚欠款十一萬多元等情，亦據告訴人供述在卷（原審卷
    一五頁、二五頁、本院卷一八頁），亦與借款之初即本不法所有意圖之常情相違
    ；又依被告八十七年至八十八年郵局存摺往來明細，本件借款後，被告存款結存
    金額確實尚有數百元至二萬多元不等，有台灣南區郵政管理局九十一年二月六日
    0000000─０二三號函及所附客戶歷史交易清單等資料在卷可稽（原審卷
    三一至三二頁），足徵被告允諾可以按日清償部分借款之還款承諾並非虛言，且
    尚有償債能力無訛，據此足見被告事後未依承諾清償，係因於日後經濟持續惡化
    以致，該結果非被告所能預見，即無基於不法所有意圖款可言，本件僅為單純之
    債務不履行，要與刑法詐欺罪構成要件不合。
(二)、綜上論述，依公訴意旨尚難認被告借款之初有何不法所有意圖及施用詐術行為，
    本件告訴後被告仍積極與告訴人處理債欠而達成民事和解，有和解書在卷可憑，
    並依約履行和解條件，有無摺存款單數紙附卷可憑，益見被告自始自終並無拖欠
    債務意思，已難認被告詐欺犯嫌已足，此外復查無其他積極證據足認被告有何詐
    欺犯行，自屬不能證明被告犯罪，原審法院據此諭知被告無罪，於法即無不合，
    原審檢察官上訴意旨猶執陳詞認被告有罪以指摘原判決不當，為無理由，應予駁
    回。
據上論斷，應依刑事訴訟法第三百六十八條，判決如主文。
本案經檢察官沈紹嘉到庭執行職務。
中    華    民    國      九十一      年      六      月     十九   日
                              臺灣高等法院高雄分院刑事第八庭
                                  審判長法官  郭雅美
                                        法官  張盛喜
                                        法官  洪兆隆
右正本證明與原本無異。
不得上訴。
                                  法院書記官  吳福連
中    華    民    國      九十一      年      六      月    十九    日
